【裁判字號】    95,訴,101
【裁判日期】    950515
【裁判案由】    強盜
【裁判全文】
臺灣雲林地方法院刑事判決               95年度訴字第101號
公  訴  人  臺灣雲林地方法院檢察署檢察官
被      告  丙○○
                    （現羈押在臺灣雲林看守所）
公設辯護人  乙○○
上列被告因強盜案件，經檢察官提起公訴（95年度偵字第574號）
，本院判決如下：
    主  文
丙○○犯攜帶兇器強盜罪，累犯，處有期徒刑捌年。扣案之菜刀
壹把沒收之。
    事  實
一、丙○○前因施用第一級毒品案件，經本院於民國（下同）92
    年11月28日，以92年度訴字第448 號判處有期徒刑1 年確定
    ，於93年12月15日縮短刑期執行完畢。詎未戒除毒癮，因無
    錢購買毒品施用，竟意圖自己不法之所有，於95年1 月24日
    凌晨2 時38分許，騎乘車牌號碼IAL-698 號重型機車，攜帶
    其所有客觀上足對人之生命、身體、安全構成威脅，具有危
    險性而可認為兇器之菜刀1 把，至雲林縣西螺鎮○○路418
    號統一超商內，先向店員甲○○購買香菸後，見店內無他人
    之際，即基於傷害之犯意，取出預藏之菜刀朝向甲○○身體
    猛砍，致甲○○受有右頂骨撕裂傷5 公分、右前臂深部撕裂
    傷4 ×2 公分、左手肘窩撕裂傷2 公分、右側尺骨遠端骨折
    之傷害，而不能抗拒，丙○○並喝令甲○○將收銀機打開，
    搜刮收銀機內之現金新臺幣（下同）2,600 元，並令甲○○
    交出身上財物，甲○○因無力抗拒，而將內有現金1,000 元
    及駕駛執照、國民身分證、健保卡、技術證各1 張之皮包1
    只交付丙○○，丙○○於得手後，隨即騎乘上開機車逃離現
    場，繼將所得現金用於購買毒品海洛因後，其他贓物及犯罪
    所用之菜刀則丟棄在西螺鎮○○路旁草叢中。嗣於同日凌晨
    4 時30分許，丙○○至西螺鎮慈愛綜合醫院，欲索取注射針
    筒供為施用毒品之用，為警衛高長慶發覺其衣服及身體沾有
    血跡，而警方適在該醫院調查甲○○住院受害情節，亦察覺
    有異，經甲○○當場指認後，即予逮捕，並由丙○○帶同警
    方至西螺鎮○○路旁草叢中，起獲犯罪所用之菜刀1 把及甲
    ○○遭強盜之內有駕駛執照、國民身分證、健保卡、技術證
    各1 張之皮包1 只。
二、案經甲○○訴由雲林縣警察局西螺分局報告臺灣雲林地方法
    院檢察署檢察官偵查起訴。
    理  由
一、上揭犯罪事實，業據被告丙○○於警詢、檢察官訊問及本院
    審判中坦承不諱，雖被告於警詢及檢察官訊問中，另稱係「
    阿森」或「廖永森」之人強押其犯案云云，但被告於本院審
    判中，已坦承此為虛假推諉之詞，實為其一人犯案等語，核
    與告訴人甲○○於警詢中指述及檢察官訊問中以證人身分證
    述之遭受強盜情節、證人高長慶於警詢及檢察官訊問中證述
    之見聞情節相符。此外，復有告訴人之慈愛綜合醫院診斷證
    明書1 張、告訴人領簽之贓物認領保管單1 張、現場等相關
    照片17張、雲林縣警察局西螺分局扣押筆錄、扣押物品收據
    證明書、扣押物品目錄表等附卷可稽，並有扣案菜刀1 把可
    佐，被告自白核與事實相符。又扣案之菜刀1 把為一般家用
    形式，有黑色刀柄及不鏽鋼刀身，刀面一邊尖銳鋒利等情，
    有該扣案之菜刀1 把及照片1 張可佐，其客觀上足對人之生
    命、身體、安全構成威脅，顯屬具有危險性之兇器甚明。故
    被告攜帶兇器而為強盜犯行之事證明確，堪予認定。
二、核被告丙○○所為，係犯刑法第330 條第1 項之攜帶兇器強
    盜罪。被告前因施用第一級毒品案件，經本院於92年11月28
    日，以92年度訴字第448 號判處有期徒刑1 年確定，於93年
    12月15日縮短刑期執行完畢，有臺灣高等法院被告前案紀錄
    表附卷可參，其於5 年以內再犯本件有期徒刑以上之罪，為
    累犯，應依刑法第47條之規定，加重其刑。爰審酌被告因欲
    籌資購買毒品施用，竟持菜刀於深夜至超商強盜，並以兇暴
    手段砍傷店員，致被害人身心受創，嚴重危害社會治安，惟
    以被告遭受逮捕情節觀之，其顯然係因亟欲施用毒品，思慮
    粗率，偶然以致犯罪，尚非精心謀略之計畫性犯罪可比。又
    被告犯後坦承不諱，雖曾諉有共犯，但於移送本院審理後，
    業已供認無訛，且明白交待贓物及兇器去處。另其家境不佳
    ，父因病而無法工作，母亦無業，其曾從事成衣廠駕駛、輪
    胎廠員工，尚欠數萬元卡債，復有毒癮，對金錢需求較高，
    調適不良。嗣已與告訴人調解成立，告訴人並具狀向本院撤
    回傷害告訴等一切情狀，並參考檢察官求刑之範圍，量處如
    主文所示之刑，以資懲儆。扣案菜刀1 把，為被告所有供犯
    本罪所用之物，業據被告供明在卷，應依刑法第38條第1 項
    第2 款之規定，宣告沒收之。
三、按強盜罪非以傷害人之身體為當然手段，若行為人具有傷害
    之故意，且發生傷害之結果，自應另成立傷害罪名，如經合
    法告訴且與強盜罪有方法結果之牽連關係，即應依刑法第55
    條之規定處斷（最高法院84年度台上字第6406號、86年度台
    上字第7319號判決意旨參照）。公訴人雖未就被告所犯刑法
    第277 條第1 項之傷害犯行起訴，惟告訴人既已於警詢中表
    示：「我要提出告訴」一語，又該部分犯行與已起訴部分，
    核有牽連犯之裁判上一罪關係，依審判不可分原則，為起訴
    效力所及，本院自得併予審理。但按告訴乃論之罪，告訴人
    於第一審辯論終結前，得撤回其告訴；又告訴經撤回者，應
    諭知不受理之判決，刑事訴訟法第238 條第1 項、第303 條
    第3 款分別定有明文。被告所犯刑法第277 條第1 項之傷害
    罪，依同法第287 條前段之規定，須告訴乃論。茲據告訴人
    具狀撤回告訴，有撤銷告訴申請書、雲林縣西螺鎮調解委員
    會調解書附卷可參，原應為不受理之諭知，但被告所犯之傷
    害罪與強盜罪間，係屬牽連犯之裁判上一罪關係，已如前述
    ，爰不另為不受理之諭知，併予敘明。
四、據上論斷，應依刑事訴訟法第299 條第1 項前段，刑法第
    330 條第1 項、第47條、第38條第1 項第2 款，判決如主文
    。
本案經檢察官葉建成到庭執行職務
中    華    民    國    95    年    5     月    15    日
                  刑事第四庭  審判長  法  官  吳福森
                                      法  官  葉明松
                                      法  官  吳基華
以上正本證明與原本無異。
如不服本判決，應於判決收受後10日內，向本院提出上訴狀（須
附繕本）。
                                      書記官  徐基典
中    華    民    國    95    年    5     月    15  日
附記論罪法條全文：刑法第330 條第1 項。
中華民國刑法第330條犯強盜罪而有第 321 條第 1 項各款情形
之一者，處七年以上有期徒刑。
前項之未遂犯罰之。


司法院資訊處製作；財團法人民間司法改革基金會備份。
